---
title: "Códigos"
author: "Jorge de la Vega"
date: "2023-10-09"
output: html_document
---

```{r setup, include=FALSE}
knitr::opts_chunk$set(echo = TRUE, comment = NULL,
                      warning = F, message = F)
```


## Ejemplos de cópulas

```{r}
library(copula)
# cópula independiente
persp(indepCopula(), pCopula, theta = -30, phi = 20)

# Comonotonicidad
n.grid <- 26
u <- seq(0,1,length.out=n.grid)
grid <- expand.grid("u[1]"= u,"u[2]"= u)
M <- function(u) apply(u,1,min) #Cota superior M
x.M <- cbind(grid,"M(u[1],u[2])" = M(grid)) #Evalua M en el grid
wireframe2(x.M)

# Contramonotonicidad
n.grid <- 26
u <- seq(0,1,length.out=n.grid)
grid <- expand.grid("u[1]"= u,"u[2]"= u)
W <- function(u) pmax(0,rowSums(u)-1) #cota inferior W
x.W <- cbind(grid,"W(u[1],u[2])" = W(grid)) #Evalua W en el grid
wireframe2(x.W)
```

## Cotas para cópulas

```{r}
norm.cop <- normalCopula(0.4)
par(mar = c(4, 4, .1, .1), mfrow = c(1,2))
persp(norm.cop, pCopula, cex.axis = 0.5)
persp(norm.cop, dCopula, cex.axis = 0.5)
```


## Familias arquimedianas

### Cópulas de Frank

Cópula de Frank

```{r }
copfr <- function(x,th){-log((exp(-th*x)-1)/(exp(-th)-1))}
par(pty="s")
curve(copfr(x,th = 5),      
      from = 0.1, to = 1,
      ylab = expression(phi[Fr](x)), col = 1)
curve(copfr(x,th = 1),
      from = 0.1, to = 1, add = T, col = 2)
curve(copfr(x,th = 0.01),
      from = 0.1, to = 1, add = T, col = 3)
curve(copfr(x, th = -1),
      from = 0.1, to = 1, add = T, col = 4)
curve(copfr(x, th = -5), 
      from = 0.1, to = 1, add = T, col = 5)
legend("bottomleft", 
       lty = rep(1, 5),   
       paste("th=", c(5, 1, 0.01,-1,-5)), col = 1:5)
```

Simulación de la cópula de Frank

```{r}
library(copula)
set.seed(1)
par(mfrow = c(3,3))
theta <- c(-90, -50, -10, -1, 0 , 5, 20, 50, 90)
for(i in 1:9){
  U <- rCopula(n = 200,
	copula = archmCopula(family = "frank", param = theta[i]))
	plot(U,
	     xlab = expression(u[1]), 
	     ylab = expression(u[2]),
		   main = eval(substitute(expression(paste(theta, " = ", j)), list(j = as.character(theta[i])))))
}

```

### Cópula de Clayton

Función generadora

```{r}
Phi_C <- function(u, theta = 0.0001)(u^(-theta)-1)/theta
unitario <- seq(0, 1, by = 0.1)
	
curve(Phi_C, from = 0.1, to = 1, col = "red")
for(theta in seq(0, 10, length = 100)){
			curve(Phi_C(x, theta = theta), 
			      from = 0.001, to = 1, add = T, 
			      col = ifelse(theta > 1, "blue", "orange"),
			      ylab = expression(Phi[C](x)))
}
```

Simulación de cópula de Clayton

```{r}
library(copula)
set.seed(1)
par(mfrow = c(3,3))
theta <- c(-.95, -0.5, -0.1, 0.1, 1 , 5, 20, 50, 90)
for(i in 1:9){
	U <- rCopula(n = 200,
	            copula = archmCopula(family = "clayton", 
	                                 param = theta[i]))
	plot(U, 
	     xlab = expression(u[1]), 
	     ylab = expression(u[2]),
	     main = eval(substitute(expression(paste(theta, " = ", j)), list(j = as.character(theta[i])))))
}
```


### Cópula de Gumbel

Función generadora

```{r}
Phi_G <- function(u,theta=1)(-log(u))^theta
			
curve(Phi_G, from = 0.1, to = 1, col = "red")
for(theta in seq(1, 20, length = 100)){
		curve(Phi_G(x, theta = theta), 
		      from = 0.001, 
		      to = 1, 
		      add = T, 
		      col = ifelse(theta > 10,"blue","orange"))
}
```

Simulación de la cópula de Gumbel

```{r}
library(copula)
set.seed(1)
par(mfrow = c(2,3))
theta <- c(1, 1.5, 2, 4, 8, 50)
for(i in 1:6){
	U <- rCopula(n = 200,
				       copula = archmCopula(family = "gumbel",
				                            param = theta[i]))
	plot(U, 
	     xlab = expression(u[1]), 
	     ylab = expression(u[2]),
	     main = eval(substitute(expression(paste(theta, " = ", j)), list(j = as.character(theta[i])))))
}
```


## Ejemplos

Primer ejemplo independencia

```{r}
set.seed(1)
n <- 1000
sigma <- 0.5 # asumida
#Matriz de covarianzas
Sigma <- sigma^2 * diag(2)
Sigma
#Genera las muestras de dos normales
z <- matrix(rnorm(2*n),nrow=2)
#Transforma para escalar las variables
Y <- sigma*diag(2) %*% z 
X <- exp(Y) #X tiene distribución lognormal
dim(X)
X[1:2,1:3]
par(pty = "s") #gráfico cuadrado
plot(X[1,], X[2,], xlim=c(0,5), ylim=c(0,5), pch=16, cex = 0.5, 
     main = "Lognormales con Independencia")
```

Segundo ejemplo 

```{r}
rho = 0.7 #correlación
Sigma <- sigma^2*matrix(c(1,rho,rho,1),nrow=2)
Sigma
		
# Obten la matriz raíz cuadrada B de la matriz 
# definida positiva Sigma
e <- eigen(Sigma)
v <- e$vectors
B <- v %*% diag(sqrt(e$values)) %*% t(v)
z <- matrix(rnorm(2*n),nrow=2)
Y <-  B %*% z #Transforma para escalar las variables
X <- exp(Y)
par(pty = "s") #haz el gráfico cuadrado
		plot(X[1,], X[2,], xlim=c(0,5), ylim=c(0,5), pch=16, cex=0.5,
		main="Lognormales con Correlación=0.7")
```

Generación de variables aleatorias usando cópula $t$

```{r}
library(mvtnorm) #para generar t multivariada
set.seed(3); TT <- t(rmvt(n = 1000, sigma = Sigma, df = 1)) #genera una dist. t(1)
U  <- pt(TT, df = 1) #distribución t(1) para uniformes
X <- rbind(qgamma(U[1,],2,1), qt(U[2,],2))
par(mfcol = c(1,3)); plot(X[1,], X[2,], pch = 16, cex = 0.5, main = "Copula")
hist(X[1,], main = "Gamma(3,1)", breaks = 30, prob = T)
hist(X[2,], main = "t(2)", breaks = 100, prob = T)
cor(X[1,], X[2,])

```

Simulación de cópulas bivariadas

```{r}
theta <- 5
c1 <- cbind(runif(1000),runif(1000)) # genera u y v
A <- 1+theta*(1-2*c1[,1])
B <- sqrt(A^2-4*(A-1)*c1[,2])
FGM <- cbind(c1[,1],2*c1[,2]/(A+B))
par(pty="s"); plot(FGM[,1],FGM[,2],pch=16,cex=0.3,main=paste("Muestra de FMG",theta)) 
```


## Paquete copula

Clase cópula

```{r}
library(copula)
copula.normal4 <- ellipCopula(family = "normal", 
                              dim = 4, dispstr = "un",
                              param = c(0.4,0.5,0.2,0,0.3,0.8))
copula.normal4 #objeto de clase normalCopula
u <- rCopula(200, copula.normal4) #genera observaciones de la cópula construida
cor(u)
pairs(u, pch = 16, cex = 0.5)
```

Ejemplo 2

```{r}
micopula.t3 <- ellipCopula(family = "t", 
                           dim = 3, 
                           dispstr = "toep",
                           param = c(0.8,0.5), df = 8)
micopula.t3 #objeto de clase tCopula
rCopula(5, micopula.t3) #genera cinco observaciones de la cópula construida
```

Ejemplo 3

```{r}
clayton2 <- archmCopula(family = "clayton", 
                        dim = 2, param = 2)
clayton2 #el programa llama alpha al parámetro
# Generemos una muestra de ésta cópula:
y <- rCopula(1000,clayton2)
```

Curvas de nivel

```{r}
par(mfrow = c(1,2))
contour(clayton2,dCopula) #gráfica de curvas de nivel
plot(y, cex = 0.3)
```


Ejemplo 4

```{r}
copula.Frank5 <- archmCopula(family = "frank", dim = 3, param = 5)
micopula <- mvdc(copula = copula.Frank5, 
                 margins = c("norm","pois","gamma"),
                 paramMargins = list(list(mean=10,sd=2),
                                     list(lambda=3),
                                     list(shape=2,scale=4)))
u <- rMvdc(300,micopula) #muestra aleatoria
par(mar = c(1,1,1,1))
pairs(u,pch=16,cex=0.5)
```

Funciones de distribución y densidad para cópulas

```{r}
(u <- rMvdc(5, micopula)) # Puntos del dominio
dMvdc(u, micopula) # puntos de la densidad
pMvdc(u,micopula) # puntos de la distribución
(u <- rCopula(5,copula.Frank5)) # puntos del dominio
dCopula(u,copula.Frank5) # puntos de la densidad
pCopula(u,copula.Frank5) # puntos de la distribución
```

Realización de la distribución conjunta

```{r}
library(scatterplot3d)
par(mfrow = c(1,2),
    mar = c(1,2,1,1),
    oma = c(0,0,1,1),
    mgp = c(2,1,0))
u <- rMvdc(200, micopula)
scatterplot3d(u, cex.symbols = 0.5, pch = 16)
v <- rCopula(200, copula.Frank5)
scatterplot3d(v, cex.symbols = 0.5, pch = 16)
```

Contornos de funciones de densidad

```{r}
miMvd1 <- mvdc(copula = archmCopula(family = "clayton",
                                    param = 2), 
               margins = c("norm", "gamma"),
               paramMargins = list(list(mean = 0, sd = 1),
                                   list(shape = 1, scale = 2)))
miMvd2 <- mvdc(copula = archmCopula(family = "frank",
                                    param = 5.763), 
               margins = c("norm", "gamma"),
               paramMargins = list(list(mean = 0, sd = 1),
                                   list(shape = 1, scale = 2)))
miMvd3 <- mvdc(copula = archmCopula(family = "gumbel",
                                    param = 2), 
               margins = c("norm", "gamma"),
               paramMargins = list(list(mean = 0, sd = 1),
                                   list(shape = 1, scale = 2)))

# Parámetros para tau de Kendall de las tres dist. = 5
par(mfrow = c(1,3), 
    mar = c(2,2,1,1), 
    oma = c(1,1,0,0), 
    mgp = c(2,1,0))
contour(miMvd1, dMvdc, xlim = c(-3,3), ylim = c(0,4))
contour(miMvd2, dMvdc, xlim = c(-3,3), ylim = c(0,4))
contour(miMvd3, dMvdc, xlim = c(-3,3), ylim = c(0,4))

contour(miMvd1, dMvdc,xlim=c(-3,3), ylim=c(0,4))
contour(miMvd2, dMvdc,xlim=c(-3,3), ylim=c(0,4))
contour(miMvd3, dMvdc,xlim=c(-3,3), ylim=c(0,4))

# función persp es similar
persp(miMvd1, dMvdc, xlim = c(-3,3), ylim = c(0,4))
persp(miMvd2, dMvdc, xlim = c(-3,3), ylim = c(0,4))
persp(miMvd3, dMvdc, xlim = c(-3,3), ylim = c(0,4))
```

## Correlaciones

```{r}
# 1
muestra <- cbind(c(2,3,1,5,4,9,6,4,2,10),
                 c(3,4,5,2,8,6,8,3,1,10))
cor(muestra, method = "kendall")
# La correlación de Pearson usual
cor(muestra)

# 2
X <- c(1,2,3,4,5,6,7)
Y <- c(1,3,6,2,7,4,5)

# 3
muestra <- cbind(c(2,3,1,5,4,9,6,4,2,10),
                 c(3,4,5,2,8,6,8,3,1,10))
cor(muestra, method = "spearman")
#Para efectos comparativos
cor(muestra, method = "kendall")
# La correlación de Pearson usual
cor(muestra)
```

Ejemplo 3

```{r}
X <- rexp(100, rate = 3)
Y <- X^3
plot(X,Y)
cor(X,Y)
cor(X,Y, method = "spearman")
cor(X,Y, method = "kendall")
```


## Aplicaciones

```{r}

library(copula)
# Define el objeto cópula a generar, en este caso es una normal con correlaciones
# dadas
# El argumento dispstr se refiere a la estructura a la matriz de covarianza que caracteriza a
# la cópula. "un" es para indicar que no tiene estructura.
# ver detalle en https://www.jstatsoft.org/index.php/jss/article/view/v021i04/v21i04.pdf
copula_normal_3 <- normalCopula(c(sin(0.7*pi/2), sin(0.4*pi/2), sin(0.3*pi/2)), dim = 3, dispstr = "un")
set.seed(100) #fija una semilla
U <- rCopula(1000, copula_normal_3) #Genera la muestra aleatoria
pairs(U, pch = 16, cex = 0.5)
round(cor(U, method = "kendall"), 2)
W <- cbind(qnorm(U[,1], mean = 4, sd = 5),
qt(U[,2], 4),
qbinom(p = U[,3], size = 25, prob = 0.4))
head(W)
#Grafica los histogramas y agrega densidades con las distribuciones deseadas para ver
#la aproximación
par(mfrow = c(1,3))
hist(W[,1], prob = T, breaks = 50); 
points(sort(W[,1]), dnorm(sort(W[,1]), 4, 5), 
       type = "l", col = "red")
hist(W[,2], prob = T, breaks = 50)
points(sort(W[,2]), dt(sort(W[,2]),4), 
       type = "l", col = "red")
hist(W[,3], prob = T);
points(sort(W[,3]),dbinom(sort(W[,3]), size = 25, prob = 0.4), 
       type = "l", col = "red", lwd = 3)
cor(W, method = "kendall")
```

## Estimación de una cópula

```{r}
library(Ecdat) # fuente de datos
library(copula)
library(fGarch)
library(MASS) # usa las funciones fitdistr y kde2d
library(fCopulae) # funciones adicionales de copula (pempiricalCopula y ellipticalCopulaFit)
data(CRSPday, package = "Ecdat")
head(as.data.frame(CRSPday)) # muestra la estructura de los datos
ibm <- CRSPday[,5]; crsp <- CRSPday[,7]
(n <- length(ibm)) #número de observaciones
par(pty = "s")
plot(ibm, crsp, cex = 0.4, pch = 16)
abline(h = 0, v = 0, col="red")
```


```{r}
ibm <- CRSPday[,5]
crsp <- CRSPday[,7]
est.ibm <- as.numeric(fitdistr(ibm,"t")$estimate) #parámetros t: media, escala, gl
est.crsp <- as.numeric(fitdistr(crsp,"t")$estimate)
#Convierte los parámetros de escala a desviaciones estándar en el caso de la t
est.ibm[2] <- est.ibm[2]*sqrt(est.ibm[3]/(est.ibm[3]-2))
est.crsp[2] <- est.crsp[2]*sqrt(est.crsp[3]/(est.crsp[3]-2))
#Grados de libertad para cada caso
est.ibm[3]
est.crsp[3]
(tau <- cor(ibm,crsp,method = "kendall"))
(omega <- 2/pi*asin(tau))
copula2 <- tCopula(omega,dim=2,dispstr = "un",df = 2)
d1 <- cbind(fGarch::pstd(ibm, mean = est.ibm[1], sd = est.ibm[2], nu = est.ibm[3]),
            fGarch::pstd(crsp, mean = est.crsp[1], sd = est.crsp[2], nu = est.crsp[3]))
(fit1 <- fitCopula(copula2, method = "ml", optim.method = "L-BFGS-B", data = d1, start = c(omega,5), lower = c(0,2.5), upper = c(0.5,15)))
```

```{r}
#Ajusta copula normal
fnorm <- fitCopula(data = d1, copula = normalCopula(-0.3, dim = 2),
method = "ml", optim.method = "BFGS", start = 0.5)
#Ajusta Gumbel
fgumbel <- fitCopula(data=d1,copula=gumbelCopula(3,dim=2),
method="ml",optim.method="BFGS",start=2)
#Ajusta Frank
ffrank <- fitCopula(data=d1,copula=frankCopula(3,dim=2),
method="ml",optim.method="BFGS",start=2)
#Ajusta Clayton
fclayton <- fitCopula(data=d1,copula=claytonCopula(3,dim=2),
method="ml",optim.method="BFGS",start=2)
```

Comparación gráfica

```{r}
u <- d1
dem <- pempiricalCopula(u[,1],u[,2])
par(mfrow = c(3,2), mar = c(2,2,2,2))
contour(dem$x, dem$y, dem$z, main = "Cópula Empírica")
contour(tCopula(fit1@estimate[1], 
                df = round(fit1@estimate[2],0)),
        pCopula, main = "Cópula t")
contour(normalCopula(fnorm@estimate), pCopula, 
        main = "Cópula Normal")
contour(gumbelCopula(fgumbel@estimate), pCopula, 
        main = "Cópula Gumbel")
contour(frankCopula(ffrank@estimate), pCopula,
        main = "Cópula Frank")
contour(claytonCopula(fclayton@estimate), pCopula, 
        main = "Cópula Clayton")

par(mfrow=c(3,2), mar=c(2,2,2,2))
contour(kde2d(u[,1],u[,2]), main = "KDE")
contour(tCopula(fit1@estimate[1], df = fit1@estimate[2]), dCopula, 
        main = "Cópula t", 
        nlevels = 25)
contour(normalCopula(fnorm@estimate), dCopula, 
        main = "Cópula Normal", nlevels = 25)
contour(gumbelCopula(fgumbel@estimate), dCopula, 
        main = "Cópula Gumbel", nlevels = 25)
contour(frankCopula(ffrank@estimate), dCopula, 
        main = "Cópula Frank", nlevels = 25)
contour(claytonCopula(fclayton@estimate), dCopula, 
        main = "Cópula Clayton", nlevels = 25)

# AIC
# AIC Normal
2*length(fnorm@estimate) - 2*fnorm@loglik
# AIC Gumbel
2*length(fgumbel@estimate) - 2*fgumbel@loglik
# AIC frank
2*length(ffrank@estimate) - 2*ffrank@loglik
# AIC Clayton
2*length(fclayton@estimate) - 2*fclayton@loglik
# AIC t
2*length(fit1@estimate) - 2*fit1@loglik
```


## Dependencia de colas

Ejemplo 1

```{r}
knitr::opts_chunk$set(echo = TRUE, fig.align = "center", comment = NA)
library(evd)
library(CombMSC)
library(readxl)
library(copula)
library(MASS)

datos <- read_xlsx("data/Series_Bursas_IFNB.xlsx", skip = 2) # datos originales
resCR <- read_xlsx("data/Series Bursas IFNB output.xlsx",
sheet = "Hoja2",range = "S4:BL507", col_names = T)
rescr <- resCR[,seq(2,46,by=3)]
resAC <- read_xlsx("data/Series Bursas IFNB output.xlsx",
sheet = "Hoja1",range = "V3:Bo506", col_names = T)
resac <- resAC[,seq(2,46,by=3)]
names(datos)[2] <- "Alpha_Credit"
names(datos)[3] <- "Credito_Real"

# Estimaciones empíricas
Lemp <- function(z) sum((U<=z) & (V<=z))/sum(U<=z)
Remp <- function(z) sum((U>=1-z) & (V>=1-z))/sum(U>=1-z)
L2emp <- function(z) 2*log(mean(U <= z))/log(mean((U <= z) & (V <= z))) - 1
R2emp <- function(z) 2*log(mean(U >= 1-z))/log(mean((U >= 1-z) & (V >= 1-z))) - 1
```

```{r}
par(mfrow = c(2,2))
		n <- 5000
		x <- rnorm(n);y <- rnorm(n)
		
		# Aplicando el ejercicio:
		U <- rank(x)/(n+1)
		V <- rank(y)/(n+1)
		u <- seq(0.001,0.5,by = 0.001)
		L <- Vectorize(Lemp)(u)
		R <- Vectorize(Remp)(rev(u))
		
		
		plot(c(u, u + 0.5 - u[1]), c(L, R), type = "l", ylim = c(0,1), 
		xlab = "Cola Inferior L           Cola Superior R",
		ylab = expression(lambda))
		abline(v = 0.5, col = "grey")
		
		
		plot(U,V, main = "Rangos normalizados\n (empates = media)", pch = 16, cex = 0.5)
		plot(x, y, main = "Datos originales", pch = 16, cex = 0.5)
		plot(1:length(L), L, ylim = c(-1.2, 1.2), main = "Índices", ylab = "", xlab = "", type = "l", col = "green")
		legend("bottomright", legend = c("Superioir", "Inferior"), lty = c(1,1), col = c("red", "green"))
		lines(R, col = "red", lwd = 2)
```


```{r}
		par(mfrow = c(2,2))
		n <- 5000
		X <- mvrnorm(n, mu = c(0,0), Sigma = matrix(c(1,0.8,0.8,1), nrow = 2))
		x <- X[,1]
		y <- X[,2]
		# Aplicando el ejercicio:
		U <- rank(x)/(n + 1)
		V <- rank(y)/(n + 1)
		u <- seq(0.001, 0.5, by = 0.001)
		L <- Vectorize(Lemp)(u)
		R <- Vectorize(Remp)(rev(u))
		
		plot(c(u, u + 0.5 - u[1]), c(L, R), type = "l", ylim = c(0,1), 
		xlab = "Cola Inferior L           Cola Superior R",
		ylab = expression(lambda))
		abline(v = 0.5, col = "grey")
		
		plot(U, V, main = "Rangos normalizados\n (empates = media)", pch = 16, cex = 0.5)
		plot(x, y, main = "Datos originales", pch = 16, cex = 0.5)
		
		plot(1:length(L), L, ylim = c(-1.2,1.2), main = "Índices", ylab = "", xlab = "", type = "l", col = "green")
		legend("bottomright", legend = c("Superioir", "Inferior"), lty = c(1,1), col = c("red", "green"))
		lines(R, col = "red", lwd = 2)
```


```{r}
		par(mfrow = c(2,2))
		n <- 5000
		x <- rnorm(n); y <- rnorm(n)
		
		
		# Aplicando el ejercicio:
		U <- rank(x)/(n+1); V <- rank(y)/(n+1)
		u <- seq(0.001,0.5,by = 0.001)
		L <- Vectorize(L2emp)(u)
		R <- Vectorize(R2emp)(rev(u))
		
		
		plot(c(u, u + 0.5 - u[1]), c(L, R), type = "l", ylim = c(-1,1), 
		xlab = "Cola Inferior L           Cola Superior R",
		ylab = expression(xi))
		abline(v = 0.5, col = "grey")
		
		
		plot(U, V, main = "Rangos normalizados\n (empates = media)", pch = 16, cex = 0.5)
		plot(x, y, main = "Datos originales", pch = 16, cex = 0.5)
		plot(1:length(L), L, ylim = c(-1.2, 1.2), main = "Índices", ylab = "", xlab = "", type = "l", col = "green")
		legend("bottomright", legend = c("Superioir", "Inferior"), lty = c(1,1), col = c("red", "green"))
		lines(R, col = "red", lwd = 2)
```


```{r}
par(mfrow = c(2,2))
n <- 5000
X <- mvrnorm(n, mu = c(0,0), Sigma = matrix(c(1,0.9,0.9,1), nrow = 2))
x <- X[,1];	y <- X[,2]
		
		
# Aplicando el ejercicio:
U <- rank(x)/(n + 1); V <- rank(y)/(n + 1)
u <- seq(0.001, 0.5, by = 0.001)
L <- Vectorize(L2emp)(u)
R <- Vectorize(R2emp)(rev(u))
		
plot(c(u, u + 0.5 - u[1]), c(L, R), type = "l", ylim = c(0,1), 
		xlab = "Cola Inferior L           Cola Superior R",
		ylab = expression(xi))
		abline(v = 0.5,col = "grey")
		
plot(U, V, main = "Rangos normalizados\n (empates = media)", pch = 16, cex = 0.5)
plot(x, y, main = "Datos originales", pch = 16, cex = 0.5)
plot(1:length(L), L, ylim = c(-1.2,1.2), main = "Índices", ylab = "", xlab = "", type = "l", col = "green")
legend("bottomright", legend = c("Superioir", "Inferior"), lty = c(1,1), col = c("red", "green"))
lines(R, col = "red", lwd = 2)
```

```{r}
datos3 <- read_xlsx("data/ByA.xlsx", sheet = "Spread", range = "V8:Z638",
col_names = c("Alpha_Credit", "Crédito_Real", "Unifin", "Fin.Indep", "Mexarend"))

pares <- subsets(5, 2, 1:5)
Rl <- R2 <- list(NULL)
Ll <- L2 <- list(NULL)

par(mfrow = c(2,2))

for(i in 1:nrow(pares)){
		U <- rank(datos3[ , pares[i,1]])/(nrow(datos3)+1)
		V <- rank(datos3[ , pares[i,2]])/(nrow(datos3)+1)
		u <- seq(0.001, 0.5, by = 0.001)
		L <- Vectorize(Lemp)(u)
		R <- Vectorize(Remp)(rev(u))
		Li2 <- Vectorize(L2emp)(u)
		Ri2 <- Vectorize(R2emp)(rev(u))

		Ll[[i]] <- L
		Rl[[i]] <- R
		L2[[i]] <- Li2
		R2[[i]] <- Ri2

		print(paste(names(datos3)[pares[i,]], pares[i,]))

		# Gráfica LR  
		plot(c(u, u + 0.5 - u[1]), c(L, R), type = "l", ylim = 0:1, 
			 xlab = "Cola Inferior L          Cola Superior R",
			 ylab = expression(lambda),
			 main = paste(names(datos3)[pares[i,1]]," y ",names(datos3)[pares[i,2]]))
		abline(v = 0.5, col = "grey")
		legend("topleft", legend = c("Fuerte","Débil"), col = c("black","navy"),lty = c(1, 0), pch = c(NA, 16), cex=0.5)

points(c(u, u + 0.5 - u[1]), c(Li2, Ri2), pch = 16, ylim = 0:1, col = "navy")
abline(v = 0.5, col = "grey")

# Datos originales
plot(datos3[, pares[i,1:2]], main = "Datos originales")
# Datos en rangos
plot(apply(datos3[, pares[i, 1:2]], 2,
           function(x)rank(x)/length(x)), 
     main = "Rangos normalizados")
nombre <- names(datos3)[pares[i,2]]

# Serie de los índices a lo largo del tiempo
plot(1:length(R), R, ylim = c(0,1), main = "Índices", 
     type = "l", col = "red", ylab = "", xlab = "")
legend("bottomright", legend = c("Sup", "Inf"), 
       lty = c(1, 1), col = c("red", "green"), cex=0.5)
points(Ri2, col = "orange")
points(Li2, col = "yellow")
lines(L, col = "green", lwd = 2)
}

names(Ll) <- names(Rl) <- names(L2) <- names(R2) <- paste(names(datos3)[pares[,1]],names(datos3)[pares[,2]])
```

